【裁判字號】    90,自,420
【裁判日期】    900713
【裁判案由】    違反動產擔保交易法
【裁判全文】
臺灣臺中地方法院刑事判決                          九十年度自字第四二號
    自  訴  人  久興車業有限公司
    代  表  人  林瑞龍
    被      告  甲○○
右列被告因違反動產擔保交易法案件，經自訴人提起自訴，本院判決如左：
    主      文
甲○○無罪。
    理      由
一、自訴意旨略以：被告甲○○於民國（下同）八十九年四月三日以動產擔保交易附
    條件買賣之方式，向自訴人購買車號號碼ＹＪＺ－四八○號重型機車乙輛，為動
    產擔保交易之債務人，約定總價款計新台幣（下同）六萬二千元，除交付頭期款
    一萬元外，餘五萬二千分十二期給付，期限自八十九年五月十日起至九十年四月
    十日止，每月十日繳納六千六百八十元，標的物存放地點為台中市西屯區港尾里
    同志巷七一號，在價金未付清前，機車之所有權仍屬自訴人所有，被告依約僅有
    占有、使用權，不得任意將標的物遷移、出賣、出質、移轉、抵押或為其他處分
    。惟被告取得右開標的物後，至九十年一月十五日止僅繳付完第七期價金，自第
    八期（即八十九年十二月十日應繳之價金）起即未繳納任何價金，計尚有三萬三
    千四百元尚未繳納，經自訴人至前開存放地點欲取回標的物，竟未見機車及被告
    本人。因認被告涉有違反動產擔保交易法第三十八條之罪嫌云云。
二、按犯罪事實應依證據認定之，無證據不得推定其犯罪事實，刑事訴訟法第一百五
    十四條定有明文。而認定不利於被告之事實須依積極證據，茍積極證據不足為不
    利於被告事實之認定時，即應為有利於被告之認定，更不必有何有利之證據。又
    告訴人之指訴係以使被告受刑事訴追為目的，是其陳述是否與事實相符，仍應調
    查其他證據以資審認（最高法院三十年上字第八一六號、五十二年台上字第一三
    ○○判例參照）。再者，動產擔保交易法第三十八條之罪，必以行為人在主觀上
    有不法利益之意圖，於客觀上有將標的物遷移、出賣、出質、移轉、抵押或為其
    他處分之行為始足構成。
三、自訴人認被告涉有前開罪嫌，無非以被告拖延拒不清償分期款，至契約標的物約
    定存放處所時均查無人車在該處等情為其主要論據。訊據被告甲○○固坦承有向
    自訴人以附條件買賣方式購買該機車，並尚有三萬三千四百元之部分價金未付清
    之事實。惟堅決否認有何遷移或處分該機車之行為，辯稱：伊目前仍繼續居住在
    契約上之標的物存放處所（即台中市西屯區港尾里同志巷七一號）並未遷移，白
    天會騎機車去員林中州工專上課，晚上始回家，買車後即將該車置於前揭住處使
    用迄今，並未遷移或處分，今日開庭亦係騎該機車前來，係因離職，沒有工作收
    入，始未按期繳款，現願意分期清償欠款予自訴人等語。經查，自訴人代表人審
    理時稱：「我（指自訴代表人）去前述住處找被告時，被告之大嫂說他（指被告
    ）騎車出去，並未找到被告，也未見機車於該處」等語。惟本件買賣標的物為重
    型機車，本係用以作為交通工具，縱有隨被告之特定使用目的而移動運輸，乃屬
    機車功能之表現，當不能期待被告於購入後即將之定著一處不移動，始符常理。
    尚難以此即認被告有蓄意遷移之行為。復參諸，本院審理中當庭命自訴人代表人
    與被告前去查看被告當日騎來法院之機車是否前揭買賣標的物，業經自訴人代表
    人當庭自承無訛，有本院審理筆錄在卷足憑。是亦難認被告對該機車實際上有何
    「遷移、出質、移轉、抵押或為其他處分」之行為，顯與動產擔保交易法第三十
    八條之構成要件不該當，即難遽以該罪相繩。又然被告於告訴人提出本件告訴時
    ，業已繳付頭期款及七個月之分期款予告訴人，只餘五期分期款未繳，於審理中
    亦表示願分期清償剩餘款項，是亦難認被告有不法獲利之目的性故意。此外，復
    查無其他積極證據足資證明被告有何違反動產擔保交易法之犯行，既不能證明被
    告確有自訴人指訴之犯行，自應為被告無罪之判決。
據上論斷，應依刑事訴訟法第三百四十三條、第三百零一條第一項，判決如主文。
中      華      民      國      九十      年      七    月      十三    日
                                          臺灣臺中地方法院刑事第三庭
                                              法  官  陳  添  喜
右正本證明與原本無異。
如不服本判決，應於送達後十日內向本院提出上訴狀(須附繕本)，上訴於台灣高等
法院台中分院。
                                              書記官
中      華      民      國  九十      年      七    月      十三    日


司法院資訊處製作；財團法人民間司法改革基金會備份。
